【裁判字號】    97,上訴,379
【裁判日期】    970523
【裁判案由】    違反毒品危害防制條例
【裁判全文】
臺灣高等法院高雄分院刑事判決         97年度上訴字第379號
上  訴  人
即  被  告  丙○○
                    樓
選任辯護人  陳建誌律師
上  訴  人
即  被  告  甲○○
指定辯護人  本院公設辯護人孫妙岑
上列上訴人等因違反毒品危害防制條例案件，不服臺灣高雄地方
法院96年度訴字第3076號中華民國97年1 月23日第一審判決（起
訴案號：臺灣高雄地方法院檢察署96年度偵字第18143 號），提
起上訴，本院判決如下：
     主  文
原判決撤銷。
丙○○共同販賣第二級毒品，處有期徒刑肆年，販賣第二級毒品
所得財物新台幣壹仟元沒收之，如全部或一部不能沒收時，以其
財產抵償之。又共同販賣第二級毒品，處有期徒刑肆年，販賣第
二級毒品所得財物新台幣壹仟元沒收之，如全部或一部不能沒收
時，以其財產抵償之。又共同販賣第二級毒品，處有期徒刑肆年
，扣案如附表編號至所示第二級毒品甲基安非他命及編號
、所示物品上殘留第二級毒品甲基安非他命均沒收銷燬之，
至所示外包裝沒收；編號至所示物品均沒收；販賣第二級
毒品所得財物新台幣佰元沒收之。應執行有期徒刑拾年；扣案
如附表編號至所示第二級毒品甲基安非他命及編號、所
示物品上殘留第二級毒品甲基安非他命均沒收銷燬之；編號至
所示外包裝、編號至所示物品，均沒收；販賣第二級毒品
所得財物新台幣貳仟佰元沒收之，其中新臺幣貳仟元如全部或
一部不能沒收時，以其財產抵償之。
甲○○共同販賣第二級毒品，處有期徒刑年陸月，販賣第二級
毒品所得財物新台幣壹仟元沒收之，如全部或一部不能沒收時，
以其財產抵償之。又共同販賣第二級毒品，處有期徒刑年陸月
，販賣第二級毒品所得財物新台幣壹仟元沒收之，如全部或一部
不能沒收時，以其財產抵償之。又共同販賣第二級毒品，處有期
徒刑年陸月，扣案如附表編號至所示第二級毒品甲基安非
他命及編號、所示物品上殘留第二級毒品甲基安非他命均沒
收銷燬之，至所示外包裝沒收；編號至所示物品均沒收
；另販賣第二級毒品所得財物新台幣佰元沒收之。應執行有期
徒刑玖年；扣案如附表編號至所示第二級毒品甲基安非他命
及編號、所示物品上殘留第二級毒品甲基安非他命均沒收銷
燬之；編號至所示外包裝、編號至所示物品，均沒收；
販賣第二級毒品所得財物新台幣貳仟佰元沒收之，其中新臺幣
貳仟元如全部或一部不能沒收時，以其財產抵償之。
    事  實
一、丙○○、甲○○均明知甲基安非他命係毒品危害防制條例第
    2 條第2 項第2 款所定第二級毒品，依法不得販賣或持有。
    詎渠等仍意圖牟利而共同基於販賣第二級毒品之犯意聯絡，
    約定由丙○○提供第二級毒品甲基安非他命並對外聯絡販賣
    事宜，甲○○則乘坐在車牌號碼ZT-4826 號自小客車內負責
    收取款項及交付毒品之方式而分擔實施販賣毒品之舉，先後
    於民國96年5 月中旬某日19時許及同年6 月初某日19時許，
    在高雄市○○區○○街175 巷6 弄1 之13號「新東洋海釣場
    」停車場內，各以新台幣（下同）1,000 元之代價，販賣第
    二級毒品甲基安非他命予乙○○2 次，分別得款1,000 元（
    2次共計2,000 元）。
二、乙○○於96年6 月26日13時58分許，先以電話撥打甲○○所
    使用0000000000號行動電話門號，表示欲購買第二級毒品甲
    基安非他命，並與甲○○約定前往上述「新東洋海釣場」停
    車場進行交易後。隨後乙○○乃於同日14時30分許直接前往
    停放在上開停車場之ZT-4826 號自用小客車旁，逕向乘坐在
    車內之甲○○表示欲購買與前述2 次相同數量、價格之第二
    級毒品甲基安非他命1 包，並同時告知身上現金不足，且詢
    以得否先行支付300 元而暫時積欠餘款700 元等語，甲○○
    答稱我無法自行決定等語，遂直接以0000000000號行動電話
    撥打丙○○所持用0000000000號行動電話門號，聯絡在海釣
    場內之丙○○，詢問是否同意上述交易條件，經丙○○在電
    話中表示應允後，即由甲○○依約交付如附表編號所示第
    二級毒品甲基安非他命1 包予乙○○，並當場向乙○○收取
    如附表編號所示300 元現金而完成交易，其後甲○○再將
    該筆款項轉交予丙○○收受。嗣於96年6 月26日14時40分許
    ，因乙○○在高雄市○○區○○路175 巷6 弄內遭警查獲並
    扣得上開第二級毒品甲基安非他命1 包，始查悉上情，繼而
    於同日15時30分許，為警循線前往新東洋海釣場停車場、在
    車牌號碼ZT -4826號小客車內查獲如附表編號、、所
    示物品，隨後再於同日18時30分許，前往甲○○位於高雄市
    ○鎮區○道路3 號5 樓住處內查獲如附表編號至與至
    所示物品。
二、案經高雄市政府警察局移請臺灣高雄地方法院檢察署檢察官
    偵查起訴。
    理  由
壹、關於本件證據能力之意見：
一、證人乙○○於警詢之陳述具有證據能力：
    查證人乙○○前於警詢中乃先後指證曾於上揭時、地向被告
    2 人購買毒品等情。嗣經原審及原審依法按址傳喚、拘提，
    猶未能於審判中依法到庭證述，有送達證書及拘票等附卷可
    稽，且乙○○已在另案中通緝，有通緝紀錄表在卷可查，是
    其所在不明而傳喚不到之事實已臻明確。原審審酌證人乙○○遭警查獲後乃先後於當日與翌日為警製作筆錄，相距案發
    時點較近，當時記憶自較深刻，可立即反應所知，不致因時
    隔日久而遺忘案情；亦無來自被告同庭在場之壓力，而出於
    不想生事之指證，或故為迴護被告，而事後串謀之可能。綜
    此以觀，證人乙○○警詢中所為陳述客觀上應具較可信之特
    別情況，且為證明犯罪事實存否所必要，依刑事訴訟法第15
    9 條之3 規定，其警詢中所為證言均有證據能力。
二、被告丙○○先前於警詢及偵查中所為陳述對被告甲○○而言
    ，均具有證據能力：
  (一)按被告以外之人於檢察事務官、司法警察官或司法警察調查
    中所為之陳述，與審判中不符時，其先前之陳述具有較可信
    之特別情況，且為證明犯罪事實存否所必要者，得為證據，
    刑事訴訟法第159 條之2 定有明文。所謂「前後陳述不符」
    應就前後階段之陳述進行整體判斷，決定是否具有實質性差
    異之陳述。惟無須針對全部陳述為必要，陳述之一部分有不
    符，亦屬之。所謂「較可信之特別情況」之情形，應就前後
    陳述時之外部情況（如時間之間隔、有意識的迴避、受不當
    外力干擾、事後串謀、自白或立即反應所知、是否有親友在
    場及筆錄是否清楚明確等）進行比較，以資決定何者外部情
    況具有可信性。若陳述係在特別可信之情況下所為，虛偽陳
    述之危險性不高，雖係審判外陳述，或未經被告反對詰問，
    仍得承認其有證據能力。查證人丙○○初於警詢中乃陳述先
    後由被告甲○○幫助而販賣毒品3 次予證人乙○○等語，嗣
    於原審審理中則改稱：我僅於96年6 月26日有販賣1 次毒品
    予乙○○云云，是其所述關於交易毒品次數、數量等重要事
    項先後即有不一。然細繹該證人於警詢中除詳述販賣毒品予
    乙○○之時間、地點外，針對被告甲○○所供述其他販賣毒
    品犯行亦能明確加以反駁，更係出於己意而坦承染有施用毒
    品之惡習，且其所述交易毒品之情亦與偵查中證述內容大抵
    相符，是原審審酌被告丙○○警詢中陳述距案發日較近，當
    時記憶自較深刻，可立即反應所知，不致因時隔日久而遺忘
    案情；且較無來自其他被告同庭在場之壓力，而出於不想生
    事之指證，或故為迴護被告，而事後串謀之可能。綜此以觀
    ，被告丙○○於警詢之陳述，客觀上應具較可信之特別情況
    ，且亦為證明犯罪事實存否所必要，依上揭規定，其警詢陳
    述對被告甲○○而言自有證據能力。
  (二)次按，刑事訴訟法第159 條之1 第2 項所稱「得為證據」者
    ，應解釋為檢察官訊問被告以外之人即證人之程序，已給被
    告或其辯護人對該被告以外之人行詰問之機會，而無顯不可
    信之情況，或該被告以外之人於審判中到場作證，並給被告
    或其辯護人對其行詰問之機會，但其於審判中之陳述與偵查
    中向檢察官所為陳述不一致，而偵查中向檢察官所為陳述無
    顯不可信之情況，或該被告以外之人因死亡或身心障礙或所
    在不明或滯留國外而無法於審判期日到庭陳述之傳喚不能情
    形者為限，始得例外容許之，以確保被告之反對詰問權；而
    對此項陳述所設「無顯不可信」之要件，亦應解為屬於證據
    能力之規定，而非陳述內容證明力之問題；至於被告以外之
    人於偵查中向檢察官所為陳述是否具備「無顯不可信」之要
    件而具有證據能力，法院應就該被告以外之人在檢察官面前
    所為陳述之外部附隨之環境或條件判斷之，然後於判決理由
    內明確說明其採用在檢察官面前所為陳述之心證理由，方為
    適法（最高法院95年度台上字第3220號判決意旨參照）。查
    被告丙○○於偵查中乃陳述其確有販賣3 次第二級毒品甲基
    安非他命予乙○○，並由被告甲○○代為收錢等語，嗣於審
    判中則改證稱僅有販賣1 次云云，已如前述，從而被告丙○○針對其與被告甲○○實際販賣毒品次數一節，前後所述已
    有不符。原審參以被告丙○○於訊問前業經檢察官諭知具結
    義務及偽證罪之處罰，令其朗讀結文並瞭解其意後始行具結
    ，再衡諸常情，我國刑事訴訟法規定檢察官乃代表國家偵查
    犯罪、實施公訴，必須對於被告犯罪事實負舉證之責，並賦
    予檢察官傳喚或拘提被告等強制處分權，依法亦有訊問被告
    及證人之權，且負有客觀性義務，對被告有利情形，亦應予
    注意，而實務運作時，偵查中檢察官向被告以外之人所取得
    之陳述，原則上均能遵守法律規定，不致違法取供，其可信
    性極高，被告丙○○於原審審理中亦未指稱其在偵查中所言
    有何非出於任意性而為陳述之情事。是以原審審酌被告丙○○於偵查中具結證述之際，其外部附隨之環境或條件並無不
    當，依前開說明，被告丙○○於偵查中向檢察官所為陳述對
    被告甲○○而言亦有證據能力。
三、被告甲○○先前於警詢及偵查中所為陳述對被告丙○○而言
    ，均具有證據能力：
    查被告甲○○於本件案發後，先由高雄市政府警察局刑警大
    隊員警詢問並製作筆錄，復經高雄地方法院檢察署檢察官依
    法提訊並諭令具結證述，是其前開陳述依法固係審判外陳述
    ，性質上屬於傳聞證據，且無刑事訴訟法第159 條之1 至之
    4 明定之例外情形，依法原不具證據能力。然參以此等陳述
    既經檢察官、被告丙○○暨其辯護人等均明知其有第159 條
    第1 項不得為證據之情形，猶未於言詞辯論終結前聲明異議
    ，原審復審酌該等陳述作成之外部情況並無不當，揆諸刑事
    訴訟法第159 條之5 規定，原審自得逕行採用被告甲○○翰
    前開證述採為認定被告丙○○犯罪與否之依據。
貳、實體部分：
一、訊之被告丙○○、甲○○2 人雖均坦承於96年6 月26日14時
    30分，因乙○○前往新東洋海釣場停車場向被告甲○○表示
    欲購買第二級毒品，惟因乙○○身上所有現金不足以支付價
    款，隨由被告甲○○先以電話徵得被告丙○○同意後，再行
    交付如附表編號所示第二級毒品甲基安非他命1 包予乙○○，並向其收取現金300 元等事實，惟矢口否認有何販賣第
    二級毒品犯行。被告丙○○乃辯稱：我先前供述曾販賣第二
    級毒品3 次予乙○○之情並不實在；我確實只在96年6 月26
    日交付毒品予乙○○1 次，且我只向乙○○收取300 元成本
    價，售價並不是1,000 元云云；另被告甲○○則辯以：我只
    是負責幫丙○○收錢及交付毒品，且我於96年6 月26日之前
    從未見過乙○○云云。經查：
  (一)乙○○於96年6 月26日13時58分許，先以電話撥打被告甲○○所使用0000000000號行動電話門號，表示欲購買第二級毒
    品甲基安非他命，被告甲○○乃告知其前往「新東洋海釣場
    」停車場，隨後乙○○乃於同日14時30分許直接前往停放在
    上開停車場之ZT-4826 號自用小客車旁，逕向是時乘坐在車
    內之被告甲○○表示欲購買1,000 元之第二級毒品甲基安非
    他命1 包，並同時告知身上現金不足，且詢以得否僅先行支
    付300 元等語，因被告甲○○答稱無法自行決定，遂以0000
    000000號行動電話撥打被告丙○○所持用0000000000號行動
    電話門號，詢問被告丙○○是否同意，經被告丙○○在電話
    中表示應允後，即由被告甲○○依約交付第二級毒品甲基安
    非他命1 包予乙○○，並當場向其收取現金300 元，其後再
    由被告甲○○將該筆款項轉交予被告丙○○收受，而乙○○
    則於同日14時40分許在高雄市○○區○○路175 巷6 弄內遭
    警查獲等情，業據證人乙○○於警詢中證述綦詳，並有查獲
    照片18幀附卷可稽（警卷第54-56 、65-67 頁），另扣得如
    附表編號所示第二級毒品甲基安非他命1 包、編號所示
    現金300 元及編號、所示行動電話各1 支等物品可資佐
    證，又上開毒品經內政部警政署刑事警察局鑑定結果，確含
    有第二級毒品甲基安非他命成分（編號04檢驗後淨重0.06公
    克），此有該局96年7 月26日刑鑑字第0960101847號鑑定書
    1 份在卷可佐 (見偵查1 卷第26-28 頁)， 復據被告丙○○
    、甲○○先後於警詢、偵查及原審審理中均坦認上情不諱，
    堪信為真實。
  (二)其次，本件承辦員警查獲乙○○後，旋於同日15時30分許循
    線前往新東洋海釣場停車場、在車牌號碼ZT-4826 號小客車
    內查獲如附表編號、、所示物品，隨後再於同日18時
    30分許，前往被告甲○○位於高雄市○鎮區○道路3號5樓住
    處內查獲如附表編號至與至所示物品，且其中附表
    編號（起訴書誤載為92包）至所示毒品共計190 包經檢
    驗後均含有第二級毒品甲基安非他命成分，有原審法院96年
    11月14日勘驗筆錄 (見原審卷1 第135 頁)、 內政部警政署
    刑事警察局鑑定書 (見偵查1 卷第26-28 頁)及 正修科技大
    學超微量研究科技中心檢驗報告 (見原審卷2)在卷可證，另
    編號、所示電子秤、分裝杓送請鑑定結果均呈現第二級
    毒品甲基安非他命映陽性反應，有高雄醫學大學附設中和紀
    念醫院編號0000-000、246 、248 檢驗報告3 份在卷可參，
    足證被告2 人確有大量分裝毒品之事實。
  (三)被告丙○○、甲○○雖否認涉有販賣第二級毒品甲基安非他
    命3 次予乙○○等犯行。惟觀乎被告丙○○在案發當日初於
    警詢中雖供稱：我於96年6 月26日第1 次販賣毒品予乙○○
    （參見警卷第7 頁）云云，惟於翌日偵查及原審96年8 月6
    日訊問及準備程序中則改稱：我另於96年5 月中旬販賣第二
    級毒品1 次予乙○○等情（參見偵卷第11頁、原審卷第19、
    20、62頁），迄至審判程序中始改以前詞置辯；另被告甲○○固於警詢及偵查中亦供承僅於96年6 月26日販賣1 次毒品
    予乙○○，但表示96年6 月初是否有販賣則沒有印象（參見
    警卷第14頁及偵卷第6 頁）云云，直至原審96年8 月6 日訊
    問時則坦承有販賣3 次毒品予乙○○（參見原審卷第17頁）
    等語，足見被告丙○○、甲○○前、後所述各情已有不一，
    且多有相互扞格之處，自未可徒以事後矯飾之詞即遽採為渠
    等有利之認定。
  (四)再承前所述，被告丙○○於96年6 月26日雖同意僅向乙○○
    收取現金300 元、即由被告甲○○交付如附表編號所示第
    二級毒品甲基安非他命1 包予乙○○。然此節依證人乙○○
    於警詢中乃證述：我向「亮嫂（即被告甲○○）」購買毒品
    每包是1000元，但我先拿300 元給她、還欠700 元（參見警
    卷第26頁）等語，又被告甲○○前於偵查中亦供述：我只收
    300 元，因為乙○○說他沒有錢，我就打電話給丙○○，要
    讓乙○○跟丙○○說，但丙○○說沒有關係，剩下700 元由
    其再跟乙○○收就好了（參見偵卷第6 頁）等情屬實，顯見
    被告丙○○主觀上乃係以每包1000元之價格、指示被告甲○○販賣如附表編號所示第二級毒品甲基安非他命1 包予乙○○，但同意僅先行收受300 元、餘款700 元則留待日後再
    行收取，故被告丙○○前揭辯稱僅以300 元作為交付上開毒
    品予乙○○之對價云云，容與事實有悖，要非可採。
  (五)按證人之陳述有部分前後不符，或相互間有所歧異時，究竟
    何者為可採，法院仍得本其自由心證予以斟酌，非謂一有不
    符或矛盾，即應認其全部均為不可採信，茍其對基本事實之
    陳述，與真實性無礙時，則仍非不得予以採信（最高法院93
    年度台上字第5349號判決採同一見解）。準此，觀諸證人乙○○於96年6 月26日第一次警詢時雖證稱：我先後於96年6
    月初某日及同年6 月26日，在新東洋海釣場各以500 元價格
    向「亮嫂」購買第二級毒品甲基安非他命各1 次，且於同年
    5 月中旬某日亦以相同價格向被告丙○○購買1 次甲基安非
    他命，這3 次購買時被告2 人均在一起，且我都是撥打被告
    甲○○所使用0000000000號行動電話門號聯絡購買事宜等語
    。嗣於翌日第2 次警詢中則證述：案發當日是以1,000 元代
    價向被告甲○○購買毒品，因為之前已經拿過2 次，所以知
    道每包是1,000 元，但我以為如果將購買毒品價格講低一點
    、罪會比較輕，才會就此部分做不實陳述；又我第1 次是向
    「亮哥（即被告丙○○）」購買，後來2 次則是被告丙○○
    要我打電話向被告甲○○拿毒品等語，是以證人乙○○針對
    購買毒品價格與其他交易細節所述雖略有不一，惟針對確實
    曾在新東洋海釣場向被告2 人購買第二級毒品甲基安非他命
    3 次之情則始終一致。況該證人乙○○於第二次警詢時乃詳
    述各次購買金額均為10 00 元，並針對購毒價格所述歧異部
    分詳加解釋係因擔心罪責加重、才會只說是500 元等語屬實
    。又證人乙○○雖未能精確陳述除96年6 月26日以外、其他
    2 次購買毒品之時間及交易細節，惟審諸其製作筆錄時間相
    距先前2 次購買毒品業已事隔相當時日，證人之記憶不免有
    所減損、罅漏，實未可率爾以此部分證詞內容或有輕微瑕疵
    而概予否定其證據證明力。職是，被告丙○○、甲○○2 人
    針對販賣毒品與證人乙○○之次數一節雖迭以前詞置辯，然
    原審細繹被告甲○○前偵查中既以證人身份具結證述：我於
    本案為警查獲前曾與被告丙○○多次販賣第二級毒品甲基安
    非他命，有時候是丙○○打電話跟我聯絡、有時候是丙○○
    叫買毒品的人跟我聯絡，問我人在哪裡，而我大部分在海釣
    場，買毒品的人會認車牌ZT-4826 號的車子，我就在車內等
    ，然後以每包1000元賣給買毒品的人等語綦詳。再參酌前述
    本件被告2 人確有大量分裝第二級毒品之舉，且佐以扣案如
    附表編號所示毒品數量非微，而編號、所示毒品分裝
    數量亦高達189 包，據此堪認被告丙○○、甲○○除96年6
    月26日為警所查獲犯行外，實另涉有其他販賣第二級毒品之
    舉無訛。此外，觀諸被告甲○○前於原審96年8 月6 日訊問
    時乃供認確有販賣第二級毒品甲基安非他命予乙○○共計3
    次等情不諱，且與證人乙○○前揭證言內容互核相符，足認
    該證人所為證述內容要屬非虛，從而被告丙○○、甲○○2
    人確有先後於96年5 月中旬某日、同年6 月初某日及同年6
    月26日，各以每包1,000 元之代價販賣第二級毒品甲基安非
    他命予證人乙○○之情，又因96年6 月26日證人乙○○僅交
    付現金300 元與被告甲○○收受，據此推算渠等販賣第二級
    毒品甲基安非他命總計得款現金2,300 元之情，至為明灼。
    故被告2 人前揭所辯各節無非係臨訟卸責之詞，洵無足採。
  (六)邇來政府為杜絕毒品氾濫，毒害人民甚深，再三宣導教民眾
    遠離毒品、媒體之報導既深且廣，對於毒品之禁絕，應為民
    眾所熟悉。又政府對於查緝施用、轉讓及販賣毒品無不嚴格
    執行，且販賣毒品罪更係重罪，設若無利可圖，衡情一般持
    有毒品者，當不致輕易將持有毒品交付他人。況且，第二級
    毒品甲基安非他命價格不貲，且販賣毒品係違法行為，非可
    公然為之，亦無公定之價格，不論任何包裝，均可任意分裝
    增減分量，每次買賣價量，亦可能隨時依雙方間之關係深淺
    、資力、需求量及對行情之認知、來源是否充裕、查緝是否
    嚴緊，購買者被查獲時供述購買對象之可能性風險之評估等
    ，因而異其標準，並機動調整，非可一概而論，是販賣利得
    除經坦承犯行或價量俱臻明確外，委難查得實情，販賣之人
    從價差或量差中牟利方式雖異，其意圖營利之非法販賣行為
    則屬同一。本件雖未能明確查悉被告2 人取得前開毒品之代
    價為何，然參諸前開說明，渠等販賣前開第二級毒品甲基安
    非他命主觀上確有牟利意圖之事實，至堪認定。
  (七)再者，販賣毒品罪乃係處罰行為人以營利意圖而交付毒品，
    並藉此收取對價之行為，因此有關「販賣」構成要件行為之
    解釋及認定，自應審酌買賣毒品雙方是否就毒品之種類、價
    格或數量等達成合意，足認渠等確有交易毒品之認識者，即
    足當之，並以事後是否果有給付價金、交付毒品之舉，作為
    斷犯罪結果發生（既遂）與否之依據。準此以觀，本件被告
    甲○○雖非提供毒品或實際約定交易事宜之人，然其既於事
    前受被告丙○○之託向乙○○收取販毒價款及交付毒品，並
    在交易過程發生疑義時負責居間聯繫，顯見渠2 人主觀上確
    有販賣第二級毒品之犯意聯絡、進而分擔實施構成要件行為
    ，故被告甲○○所為亦已該當共同販賣第二級毒品之罪無訛
    。
  (八)綜前所述，被告等所辯，均係飾卸之詞，一無可採。本件事
    證明確，被告丙○○、甲○○前揭共同販賣第二級毒品甲基
    安非他命犯行洵堪認定。
二、查甲基安非他命因係毒品危害防制條例第2 條第2 項第2 款
    所定第二級毒品，依法不得持有、施用及販賣。核被告丙○○、甲○○所為，均係違反毒品危害防制條例第4 條第2 項
    販賣第二級毒品既遂罪。被告2 人就前開犯行，彼此間具有
    犯意聯絡及行為分擔，為共同正犯。又被告等販賣第二級毒
    品甲基安非他命前、後持有甲基安非他命之低度行為，應為
    販賣之高度行為所吸收，均不另論罪。再者，被告等先後3
    次販賣第二級毒品犯行，犯意個別，行為互殊，應予分論併
    罰。又被告等3 次販賣第二級毒品犯行，每次僅販售1,000
    元，犯罪情節輕微，如科以販賣第二級毒品罪法定最低度刑
    有期徒刑7 年，仍嫌過重，可謂情輕法重，客觀上足以引起
    一般人之同情，被告2 人犯罪之情狀顯可憫恕，爰均依刑法
    第59條規定減輕其刑。
三、原審據以論處被告2 人販賣第二級毒品罪刑，固非無見；惟
    查：(一)被告等3 次販賣第二級毒品犯行，所得甚微，犯罪情
    節輕微，原判決就被告丙○○所犯3 罪，各量處有期徒刑8
    年，並定應執行有期徒刑21年，就被告甲○○所犯3 罪，各
    處有期徒刑7 年6 月，並定應執行有期徒刑19年，量刑尚嫌
    過重。(二)被告等所犯販賣第二級毒品罪3 罪，原判決分別諭
    知販賣第二級毒品所得新臺幣1,000 元、1,000 元、300 元
    沒收，定執行刑竟僅諭知販賣第二級毒品所得300 元沒收，
    顯有未合。被告等上訴意旨否認犯罪，指摘原判決不當，雖
    無理由，惟原判決既有前開可議之處，自應由本院將原判決
    撤銷改判。爰審酌被告丙○○、甲○○為圖私利而販賣毒品
    ，危害他人身人健康，助長社會不良風氣，且犯後否認犯行
    ，未見悔意，本不宜輕縱，惟念被告等販賣毒品數量甚微，
    所得甚少，與其他販毒集團可輕易獲得厚利之情形相較，本
    案犯罪所生危害尚輕，而被告丙○○就本件販賣毒品犯行係
    立於主導地位，被告甲○○則屬附從角色，及被告丙○○現
    罹患口惡性腫瘤，有診斷證明書可參 (見本院卷第96頁)，
    其身體狀況不佳等一切情狀，分別量處如主文第2 、3 項所
    示之刑，並定其應執行之刑，以資懲儆。
四、按毒品危害防制條例第18條第1 項規定，得諭知沒收並銷燬
    之者，以查獲之毒品及專供製造或施用毒品之器具為限，並
    不及於毒品之外包裝，而毒品之外包裝有防止毒品裸露，逸
    出及潮濕之用，並便於攜帶及運輸，其係供運輸毒品所用之
    物品，應依毒品危害防制條例第19條第1 項規定宣告沒收之
    。又該條所稱「查獲」之毒品，則係指經有罪判決書事實欄
    認定與被告犯罪事實有關之毒品而言，並不以經扣押者為必
    要，倘未能證明該毒品業已滅失，即應依上開特別規定，諭
    知沒收並銷燬之（最高法院92年台上字第1288號、91年度台
    上字第4076號判決意旨參照）。本案扣得如附表編號至
    所示第二級毒品甲基安非他命均為查獲之毒品，又編號所
    示第二級毒品甲基安非他命1 包則係被告2 人販售予乙○○
    後方始為警查獲，該包毒品雖非於本案所查扣，然依前揭說
    明，均應依毒品危害防制條例第18條第1 項前段規定沒收銷
    燬之，另送驗耗費之毒品既已滅失而不存在，再無宣告沒收
    銷燬之必要，而編號至等毒品外包裝既係作為包裝之用
    ，當依同條例第19條第1 項前段規定宣告沒收。另編號至
    所示行動電話、電子磅秤、分裝杓、空夾鏈袋及包裝紙等
    物品，各為被告丙○○或甲○○所有且供其2 人共犯本件販
    賣毒品犯罪所用之物，均依毒品危害防制條例第19條第1 項
    前段規定宣告沒收。至扣案之行動電話門號SIM 卡，被告2
    均供稱：門號0000000000號、0000000000號SIM 卡係向他人
    所借用等語，本件既無證據證明上開門號之SIM 卡係被告所
    有，自不予宣告沒收。再編號、所示物品上殘留微量第
    二級毒品甲基安非他命亦屬查獲之毒品，應同依毒品危害防
    制條例第18條第1 項前段規定沒收銷燬（參照最高法院93年
    台上字第40 34 號判決）。
五、按刑法沒收之物，雖指原物，但金錢為代替物，重在兌換價
    值，而不在原物，自難拘泥於沒收原物之理論，認沒收販賣
    毒品所得之金錢，以當場查獲扣押者為限，且毒品危害防制
    條例第19條第1 項係刑法第38條第1 項第3 款、第3 項但書
    之特別規定，政府為肅清毒品，貫徹禁政，既設專條，採義
    務沒收主義，揆諸立法主意旨，當不致有此限制，故販賣毒
    品所得之金錢，苟能認定其係販賣毒品所得之款（例如販毒
    所得之款，業經消費寄託或消費借貸與他人，則應認該販毒
    所得之款仍屬存在），不以當場查獲扣押者為限，此有最高
    法院66年度第8 次刑事庭會議決議可資參照。是依前開決議
    意旨，販賣毒品所得金錢無論已否扣案，如仍屬存在即應依
    法沒收。承前所述，被告2 人先後於96年5 月中旬某日及同
    年6 月初某日販賣第二級毒品予乙○○所得款項各1,000 元
    雖未據扣案，然無證據證明已不存在，依法仍應就此部分販
    賣毒品所得財物分別依毒品危害防制條例第19條第1 項諭知
    沒收，如全部或一部不能沒收時，以其財產抵償之。至扣案
    如附表編號所示現金300 元乃係被告2 人於96年6 月26日
    販賣第二級毒品所得財物，自應依同條例第19條第1 項予以
    沒收，又餘款700 元既未經乙○○實際交付予被告等人收受
    ，性質上要非屬該條所稱販賣毒品所得財物，是就此部分款
    項爰不予宣告沒收為當，附此敘明。
據上論結，應依刑事訴訟法第369 條第1項前段、第364 條、第
299 條第1 項前段，毒品危害防制條例第4 條第2 項、第18條第
1 項前段、第19條第1 項，刑法第11條、第28條、第59條、第51
條第5 款，判決如主文。
本案經檢察官陳建年到庭執行職務。
中    華    民    國    97    年    5     月    23    日
                  刑事第九庭    審判長法  官   莊萩桃
                                      法  官   裕斗
                                      法  官   范惠瑩
以上正本證明與原本無異。
如不服本判決應於收受本判決後10日內向本院提出上訴書狀，其
未敘述上訴理由者，並得於提起上訴後10日內向本院補提理由書
狀（均須按他造當事人之人數附繕本）「切勿逕送上級法院」。
中    華    民    國    97    年    5     月    23    日
                                      書記官   吳華榮
附錄本判決論罪科刑法條：
毒品危害防制條例第4條
製造、運輸、販賣第一級毒品者，處死刑或無期徒刑；處無期徒
刑者，得併科新臺幣1 千萬元以下罰金。
製造、運輸、販賣第二級毒品者，處無期徒刑或7 年以上有期徒
刑，得併科新臺幣7 百萬元以下罰金。
製造、運輸、販賣第三級毒品者，處5 年以上有期徒刑，得併科
新臺幣5 百萬元以下罰金。
製造、運輸、販賣第四級毒品者，處3 年以上10年以下有期徒刑
，得併科新臺幣3 百萬元以下罰金。
製造、運輸、販賣專供製造或施用毒品之器具者，處1 年以上7
年以下有期徒刑，得併科新臺幣1 百萬元以下罰金。
前五項之未遂犯罰之。
附表：
┌──┬────────────┬─────────┬───────────┐
│編號│查獲物品名稱、數量      │  查獲時間、地點  │沒收依據              │
├──┼────────────┼─────────┼───────────┤
│    │第二級毒品甲基安非他命1 │96年6 月26日14時40│毒品部分依毒品危害防制│
│  │包（檢驗後淨重0.06公克、│分許，於高雄市小港│條例第18條第1 項前段沒│
│    │空包裝重0.1公克）       │區○○路175 巷6 弄│收銷燬之；包裝袋依同條│
│    │                        │內在乙○○身上查獲│例19條第1 項沒收      │
├──┼────────────┼─────────┼───────────┤
│    │第二級毒品甲基安非他命93│96年6 月26日15時30│同上                  │
│  │包（起訴書誤載為92包）  │分許，於新東洋海釣│                      │
│    │                        │場停車場在車牌號碼│                      │
│    │                        │ZT-4826 號車內查獲│                      │
├──┼────────────┼─────────┼───────────┤
│    │第二級毒品甲基安非他命1 │96年6 月26日18時30│同上                  │
│  │包（檢驗後淨重36.96 公克│分許，在甲○○位於│                      │
│    │，空包裝重2.14公克）    │高雄市○鎮區○道路│                      │
│    │                        │3 號5 樓住處內查獲│                      │
├──┼────────────┼─────────┼───────────┤
│  │第二級毒品甲基安非他命96│同上              │同上                  │
│    │包                      │                  │                      │
├──┼────────────┼─────────┼───────────┤
│    │殘留第二級毒品甲基安非他│同上              │被告丙○○所有，其上殘│
│    │命之電子磅秤1 台        │                  │留毒品依毒品危害防制條│
│  │                        │                  │例第18條第1 項前段沒收│
│    │                        │                  │銷燬之；電子秤依同條例│
│    │                        │                  │19條第1 項沒收        │
├──┼────────────┼─────────┼───────────┤
│    │殘留第二級毒品甲基安非他│同上              │被告丙○○所有，其上殘│
│    │命之分裝杓2支           │                  │留毒品依毒品危害防制條│
│  │                        │                  │例第18條第1 項前段沒收│
│    │                        │                  │銷燬之；分裝杓依同條例│
│    │                        │                  │19條第1 項沒收        │
├──┼────────────┼─────────┼───────────┤
│    │行動電話1 支（插用門號09│96年6 月26日15時30│被告丙○○所有、供販賣│
│  │00000000 號SIM卡）      │分許，於新東洋海釣│毒品所用之物，依毒品危│
│    │                        │場停車場在車牌號碼│害防制條例第19條第1項 │
│    │                        │ZT-4826 號車內查獲│沒收；SIM 卡不沒收    │
├──┼────────────┼─────────┼───────────┤
│    │行動電話1 支（插用門號09│96年6 月26日18時30│被告甲○○所有、供販賣│
│  │00000000 號SIM卡）      │分許，在甲○○位於│毒品所用之物，依毒品危│
│    │                        │高雄市○鎮區○道路│害防制條例第19條第1項 │
│    │                        │3 號5 樓住處內查獲│沒收；SIM 卡不沒收    │
├──┼────────────┼─────────┼───────────┤
│    │空夾鏈袋1包             │同上              │被告丙○○所有、供販賣│
│  │                        │                  │毒品所用之物，依毒品危│
│    │                        │                  │害防制條例第19條第1項 │
│    │                        │                  │沒收                  │
├──┼────────────┼─────────┼───────────┤
│  │黃色包裝紙1疊           │同上              │同上                  │
├──┼────────────┼─────────┼───────────┤
│    │現金300 元（百元鈔3 張）│同上              │被告2 人販賣毒品所得財│
│  │                        │                  │物，依毒品危害防制條例│
│    │                        │                  │第19條第1 項沒收      │
└──┴────────────┴─────────┴───────────┘


司法院資訊處製作；財團法人民間司法改革基金會備份。
